臺灣臺南地方法院民事判決　九十一年度訴字第一四三六號
　　原　　　告　鉦毅實業股份有限公司
　　法定代理人　甲○○
　　被　　　告　楊平泰即三泰實業社
右當事人間請求返還所有物等事件，本院判決如左：
    主    文
被告應將如附表一、二所示之物品返還原告
訴訟費用由被告負擔。
    事    實
甲、原告方面：
  一、聲明：如主文所示。
  二、陳述：
  （一）原告前因委託被告從事塑膠代工生產塑膠產品，故經由光益模具行將附表一
        、二所示之塑膠模具交付予被告供代工之用，茲原告公司因經營不善，現進
        行清算程序中，故原告於民國九十一年四月十五日即以催告函通知被告終止
        代工契約，則兩造之代工契約既已終止，被告占有系爭模具已無正當權源，
        原告自得請求被告返還。
  （二）被告從事塑膠代工生產模具產品後，即開立發票向原告請款，原告依該對帳
        單所示之模具產品，即可對照共交付被告如附表一、二所示之塑膠模具，被
        告如認原告尚積欠代工款項，應係向法院呈報債權，不得拒絕返還。
  三、證據：提出估價單七紙、發票六十九紙、對帳單三十一紙及催告函暨回執聯各
      一紙為證，並聲請訊問證人陳清祥。
乙、被告方面：
  一、聲明：駁回原告之訴。
  二、陳述：
  （一）被告確實曾收受原告所有之系爭模具，而依原告所提之統一發票均是八十七
        年七、八月前所開立，可知被告已有兩、三年未替原告從事代工工作，則系
        爭模具歷時數年早已毀壞，且被告自八十七年七、八月間即已停業，如系爭
        塑膠模具仍存在，原告亦早已經取回，原告本件請求有違常理。
  （二）原告雖提出被告簽發之統一發票欲證明被告有保管系爭塑膠模具，然統一發
        票僅能證明雙方有生意上之來往而已，並無法證明被告有保管系爭塑膠模具
        ，蓋有無生意往來，與是否保管系爭塑膠模具係屬二事，不能用推測方式以
        有生意往來，就認定被告有保管系爭塑膠模具，原告所提出之對帳單，客戶
        簽收欄並無被告之簽名或蓋章，原告徒以對帳單證明被告保管系爭塑膠模具
        ，委無可採。
    理    由
一、按訴狀送達後，原告不得將原訴變更或追加他訴。但有下列情形之一者，不在此
    限：二、請求之基礎事實同一；三、擴張或減縮應受判決事項之聲明；七、不甚
    礙被告之防禦及訴訟之終結者，民事訴訟法第二百五十五條第一項第二款、第三
    款、第七款分別定有明文。查本件原告原請求被告應返還如附表一編號一至四十
    所示之塑膠模具，嗣原告起訴狀繕本送達後，而於本院九十一年九月十三日當庭
    追加請求被告應返還如附表一編號四十一、四十三至五十一及附表二編號五十三
    至七十九所示之塑膠模具，核其請求之基礎事實同一，且係擴張應受判決事項之
    聲明，亦不甚礙於被告之防禦及訴訟之終結，是原告之訴之追加於法相合，應予
    准許。
二、本件原告起訴主張：原告前因委託被告從事塑膠代工生產塑膠產品，故經由光益
    模具行將附表一、二所示之塑膠模具交付予被告供代工之用，原告已於九十一年
    四月十五日終止兩造之代工契約，被告占有系爭模具已無正當權源，爰依所有物
    返還請求權之法律關係提起本件訴訟等語；被告則以：被告雖曾收受系爭塑膠模
    具，然被告自八十七年七、八月間即已停業而未再替原告從事代工工作，則系爭
    塑膠模具歷時數年早已毀壞，倘系爭塑膠模具仍存在，原告亦早已取回，至於原
    告提出被告所簽發之統一發票具，僅能證明雙方有生意上之來往而已，另外原告
    提出之對帳單，客戶簽收欄並無被告之簽名或蓋章，此均無法證明被告有保管系
    爭塑膠模具等語，資為抗辯。
三、查原告主張其前曾委託被告從事塑膠代工生產塑膠產品，並經由光益模具行將附
    表一、二所示之塑膠模具交付予被告供代工之用等情，業據其提出估價單七紙、
    發票六十九紙、對帳單三十一紙為證（見本院卷第三一至三三、三五、八五至一
    三六頁），而證人即光益模具行之負責人陳福祥亦證稱：伊負責塑膠模具製作，
    約有七年左右期間幫原告開模製造模具，被告本身是做塑膠射出成型產品，因被
    告是幫原告做代工，所以伊亦受原告委託將所製作完成之塑膠模具都送到被告處
    ，大部分由被告的員工簽收，不一定是由被告楊平泰親自簽收；又原告所提出之
    對帳單、估價單所示之模具，確實是伊製作完成後送到被告處後向原告請款等語
    明確（見本院卷第五二、五三頁），且被告亦肯認伊確曾因幫原告從事代工生產
    塑膠產品而收受系爭塑膠模具之情屬實（見本院卷第一四六頁），是原告主張其
    曾將系爭塑膠模具交付被告占有之事實，即堪採信。
四、按當事人主張有利於己之事實，就其事實有舉證之責任，民事訴訟法第二百七十
    七條定有明文。又原告於起訴原因已有相當之證明，而被告於抗辯事實即應負證
    明之責，倘無確實證明方法或僅以空言爭執者，當然認定其抗辯事實非真正，即
    應為被告不利益之裁判（最高法院十八年上字第二八五五號、三十二年上字第三
    一六五號、六十九年臺上字第三五四六號判例、九十一年度台上字第四六三號判
    決意旨參照）。經查：原告前因委託被告生產塑膠產品，而經由證人陳福祥將系
    爭塑膠模具交付予被告代工之用一節，業如前述，而兩造之代工契約亦於九十一
    年四月十五日終止，亦據其提出催告函暨回執聯各一紙為證（見本院卷第九、七
    九頁），則原告以被告占有系爭塑膠模具已無正當權源，而行使所有人之權利，
    即無不合。被告雖辯稱：被告自八十七年七、八月間即已停業而未再替原告從事
    代工工作，系爭塑膠模具歷時數年早已毀壞，倘系爭塑膠模具仍存在，原告亦早
    已取回云云，然此既為原告所否認，揆諸前揭判例（決）意旨，依舉證責任分配
    原則，自應轉換由被告就所抗辯之事實負舉證責任，然被告並未舉證系爭塑膠模
    具有何毀壞或業經原告取回之情以實其說，則被告既無確實之證明方法僅以空言
    爭執，當然認定其抗辯事實非真正，是被告空言否認仍占有系爭塑膠模具云云，
    即難採信。
五、按所有人對於無權占有其所有物者，得請求返還之，民法第七百六十七條前段定
    有明文。本件兩造間之代工契約既經合法終止，被告已無占有使用如附表一、二
    所示塑膠模具之正當權源，從而原告依民法第七百六十七條所有物返還請求權之
    法律關係，請求被告返還如附表一、二所示之塑膠模具，自屬有據，應予准許。
六、據上論結，本件原告之訴為有理由，依民事訴訟法第七十八條，判決如主文。
中　　　華　　　民　　　國　　九十一　　年　　　十　　　月　　 十五 　　日
                                臺灣臺南地方法院民事第三庭
~B審判長法官　王金龍
~B法　　　官　林逸梅
~B法　　　官　張銘晃
右為正本係照原本作成
如對本判決上訴，須於判決送達後廿日內向本院提出上訴狀
中　　　華　　　民　　　國　　九十一　　年　　　十　　　月　　 十五 　　日
~B法院書記官　韓雪青
